臺灣高等法院交通事件裁定　　　　　　　　　　　　九十三年度交抗字第八六三號
　　抗　告　人
　　即受處分人　甲○○
右抗告人即受處分人因違反道路交通管理處罰條例案件，不服臺灣板橋地方法院，中
華民國九十三年十月二十九日所為裁定（九十三年度交聲字第一五二三號），提起抗
告，本院裁定如左：
    主  文
抗告駁回。
    理  由
一、原處分機關處分意旨略以：本件抗告人即異議人（即受處分人）甲○○，於民國
    九十三年七月一日晚上九時二十四分許，駕駛車號ＤＫ─○四二二號自用小客車
    ，行經國道三號高速公路北上七公里處路段時，以時速一一二公里車速行駛，超
    過該路段最高限速九十公里，超速二十二公里，並於行駛途中任意由中線車道變
    換至外側車道，再變換至中線車道，而未與左右車輛保持安全間距，亦未開啟方
    向燈等違規事實，經警當場攔停掣單舉發，乃依法裁處罰鍰等語。
二、受處分人聲明異議意旨略以：其對被舉發超速違規事實部分，願意受罰，惟對被
    舉發「行駛途中任意變換車道」違規事實部分，其認為其只是單純超車，並無違
    規，單憑舉發警員目測，無確切證據即受處分，其難以甘服，爰提出聲明異議，
    請求撤銷原處分云云。
三、原法院裁定略以：本件異議人即受處分人甲○○，於九十三年七月一日晚上九時
    二十四分許，駕駛車號ＤＫ─○四二二號自用小客車，行經國道三號高速公路北
    上七公里處路段時，以時速一一二公里車速行駛，超過該路段最高限速九十公里
    ，超速二十二公里，並於行駛途中任意由中線車道變換至外側車道，再變換至中
    線車道，而未與左右車輛保持安全間距，亦未開啟方向燈等違規事實，業經內政
    部警政署國道公路警察局第六警察隊查報函覆屬實，有該隊九十三年八月十八日
    公警六（九）刑訴字第○九三○○○○五七○號書函影本一紙附卷可稽。異議人
    雖具狀就被舉發「行駛途中任意變換車道」違規事實部分辯稱上開異議意旨云云
    ，惟其上開違規情節業據舉發單位上開書函陳報：本案經執勤員警稱，於九十三
    年七月一日在國道三號公路北向七公里處，使用雷達測速器測得一部ＤＫ─○四
    二二號小自客車違規超速，行速時速一一二公里，限速九十公里，超速二十二公
    里，警車尾隨於後，並發現該車連續任意變換車道，由中線車道至外側車道再變
    換至中線車道時，未與左右車輛保持安全間距，亦未開啟方向燈，經警開啟警示
    燈及持指揮棒，將車攔停於路肩，並告知駕駛人違規行為後依法掣單，本案違規
    事實明確，依法舉發並無違誤等語明確，衡諸本件舉發警員與異議人素不相識，
    亦無仇怨，其執行公務，自無任意誣陷異議人之理可言，而異議人上開所辯，片
    面指述，空泛無據，顯不足據以卸免其責。是異議人上開所辯，顯不足採，堪認
    舉發警員就本件「行駛途中任意變換車道」違規部分之舉發，亦應屬無訛。從而
    ，原處分機關據以援引上開規定，就上開二件違規事實併予裁處罰鍰新臺幣六千
    元，並記違規點數二點，並無違誤或不當之處，而駁回受處分人之異議等語。
四、按汽車行駛高速公路應依速限標誌指示；又汽車在高速公路行駛途中，不得驟然
    或任意換車道，如欲超越前車或變換車道時，應先顯示方向燈告知前後車輛，並
    保持安全距離及間隔，方得超越或變換車道；又汽車行駛於高速公路而不遵管制
    之規定者，處汽車駕駛人新臺幣三千元以上六千元以下罰鍰，高速公路交通管制
    規則第五條第一項前段、第十一條、道路交通管理處罰條例第三十三條第一項分
    別定有明文。次按汽車駕駛人，行車速度，超過規定之最高時速，或低於規定之
    最低時速，或裝用測速雷達感應器者，處新臺幣一千二百元以上二千四百元以下
    罰鍰，道路交通管理處罰條例第四十條第一項前段定有明文。又汽車駕駛人，違
    反道路交通管理處罰條例第三十三條、第四十條第一項規定者，除依原條款處罰
    鍰外，並予記違規點數一點，道路交通管理處罰條例第六十三條第一項第一款分
    別定有明文。經查本件抗告人即異議人（即受處分人）甲○○，於九十三年七月
    一日晚上九時二十四分許，駕駛車號ＤＫ─○四二二號自用小客車，行經國道三
    號高速公路北上七公里處路段時，以時速一一二公里車速行駛，超過該路段最高
    限速九十公里，超速二十二公里，並於行駛途中任意由中線車道變換至外側車道
    ，再變換至中線車道，而未與左右車輛保持安全間距，亦未開啟方向燈等違規事
    實，經警當場攔停掣單舉發。又按交通員警掣單舉發違反道路交通管理處罰條例
    所列之違規事實，本質上為行政處分，係公務員基於職務上權力，依法就特定之
    具體事件所為具公法上效果之單方行政行為，基於公務員為公法上行為具有公信
    力之原則，該行政行為當可被推定為真正，其據以依法處分之事實認定亦為正確
    無誤，此公信原則，乃立法者賦予行政機關制定違反道路交通事件統一裁罰標準
    及處理細則，使執勤警員得當機處分，以維護交通秩序、安全之行政目的，殊不
    得由異議人任意質疑行政處分之公信力。本件異議人對其所辯均無法提出足資證
    明之依據，且亦查無任何證據足資證明執勤員警有捏造事實違法取締之情事，則
    執勤員警本其維護交通秩序、安全職責所為之舉發，自應受到合法、正確之推定
    ，異議人空言否認有違規行為，自無可採。
五、又查異議人自承於前開時、地有因超速行駛，經警攔停掣單屬實，另依舉發單位
    上開書函陳報：本案經執勤員警稱，於九十三年七月一日在國道三號公路北向七
    公里處，使用雷達測速器測得一部ＤＫ─○四二二號小自客車違規超速，行速時
    速一一二公里，限速九十公里，超速二十二公里，警車尾隨於後，並發現該車連
    續任意變換車道，由中線車道至外側車道再變換至中線車道時，未與左右車輛保
    持安全間距，亦未開啟方向燈，經警開啟警示燈及持指揮棒，將車攔停於路肩，
    並告知駕駛人違規行為後依法掣單，本案違規事實明確，依法舉發並無違誤等語
    明確等語，足見異議人乃因超速行駛，經警尾隨於後，嗣經警並發現該車連續任
    意變換車道，由中線車道至外側車道再變換至中線車道時，未與左右車輛保持安
    全間距，亦未開啟方向燈，經警開啟警示燈及持指揮棒，將車攔停於路肩，並告
    知駕駛人違規行為後依法掣單，有如前述。衡情異議人因超速行駛，經警尾隨緊
    追，則異議人是否有「未與左右車輛保持安全間距，亦未開啟方向燈」之違規事
    實，因當時駕車尾隨緊追，並攔停掣單之警員與異議人距離接近，當無誤認錯判
    之虞，且查異議人見其因交通違規遭警尾隨，因一意要擺脫警方之追趕，因而另
    行發生「未與左右車輛保持安全間距，亦未開啟方向燈」之違規事實，亦與常情
    無違。從而，原處分機關以異議人有前揭違規事實，依道路交通管理處罰條例第
    三十三條第一項、第四十條第一項前段、第六十三條第一項第一款之規定，就上
    開二件違規事實併予裁處罰鍰新臺幣六千元，併予記點二點，核屬有據。原法院
    雖漏未引據道路交通管理處罰條例第四十條第一項前段之規定，且漏未敘述異議
    人猶遭裁決記點二點之事實，雖有未洽，但此乃屬得由本院逕行加以更正之疏漏
    。綜上，原法院駁回其所提出之異議，自屬正確。異議人猶執陳詞提出抗告，指
    摘原法院裁定不當云云，為無理由，應予駁回。
六、據上論斷，應依道路交通管理處罰條例第八十九條，道路交通案件處理辦法第二
    十六條，刑事訴訟法第四百十二條，裁定如主文。
中　　　華　　　民　　　國　　九十三　　年　　十一　　月　　　二十六　　日
                              臺灣高等法院交通法庭
                                  審判長法  官　李　文　成
                                        法  官　官　有　明
                                        法  官　周　盈　文
右正本證明與原本無異。
不得再抗告。
                                        書記官　余　姿　慧
中　　　華　　　民　　　國　　九十三　　年　　十一　　月　　　二十六　　日
